【裁判字號】    99,再,52
【裁判日期】    991217
【裁判案由】    確認委任關係不存在
【裁判全文】
臺灣高等法院民事判決                    99年度再字第52號
再審原告    鍾張惠英
再審被告    和德投資股份有限公司
法定代理人  藍文興
再審被告    莊惠玲
上二人共同
訴訟代理人  王永森律師
上列當事人間請求確認委任關係不存在事件，再審原告對於中華
民國99年9月2日本院97年度上字第1023號確定判決提起再審，本
院判決如下：
    主      文
再審之訴駁回。
再審訴訟費用由再審原告負擔。
    事實及理由
一、本件再審原告起訴主張：再審被告和德投資股份有限公司（
    下稱和德公司）於民國96年9月12日召開股東臨時會，法人
    股東大金企業股份有限公司（下稱大金公司）授權王淑芬代
    表出席，和德公司於當日開票結果「股東會選票統計表」明
    確記載大金公司當選董事，當日開會後所發出之董事會開會
    通知書，亦係以大金公司為通知，且由證人顏維助律師證詞
    ：主席台邊有白板，上面記載之董事名字分別是莊惠玲、鍾
    張惠英與大金公司，可見當天選舉結果，確為大金公司依公
    司法第27條第1項當選董事，從而原審就其取捨證據所認定
    之事實，有適用公司法第27條第1項、第2項法規顯有錯誤之
    再審事由。又和德公司召開股東臨時會改選董事，本即需召
    開第一次董事會選任董事長，並非事出突然或亟待董事會商
    決之緊急情事，亦未將緊急事由載明於開會通知，並非必然
    適用公司法第204條但書，原確定判決卻謂和德公司於96年9
    月17日董事會召開前，已於開會通知載明選任董事長事由，
    係有緊急情事，得隨時召集云云，顯有適用公司法第203條
    、第204條錯誤之情事。再審原告並於判決確定後，尋獲董
    事會當日之保全人員轉交予再審原告代理人之「海天保全-
    葉海瑞」名片，而發現該公司握有股東會之全程錄音錄影，
    屬前訴訟程序事實審終結前之新證據，該證物可證明股東會
    決議結果實係大金公司依公司法第27條第1項規定以法人股
    東身份當選董事，且如經斟酌，再審原告自可受較有利之裁
    判，爰依民事訴訟法第496條第1項第1款、第13款規定，提
    起再審。再審之訴聲明：(一)原確定判決不利於再審原告部分
    廢棄。(二)確認再審被告莊惠玲與再審原告和德公司間董事長
    委任關係自96年9月17日起迄今不存在、確認再審被告和德
    公司96 年9月17日之董事會決議無效、再審被告和德公司96
    年9月29 日向臺北市政府所為董事長變更登記應予塗銷。
二、再審被告則以：原確定判決係綜合全部證據而取捨後認定事
    實，依其所認定之事實，適用法規並無錯誤，再審原告所述
    均屬原審判決證據取捨認定事實之職權，其指摘原審判決適
    用公司法第27條第1、2項及第204條規定顯有錯誤，並不足
    取。又再審原告指稱日前發現「海天保全-葉海瑞」名片，
    指稱當天有錄音錄影，因保全人員當日已交付名片，訴訟代
    理人於判決確定前亦多次主張有錄音、錄影要求調查，故並
    無新證據存在，況96年9月17日會議確定未錄音，再審原告
    主張亦不合民事訴訟法第507條準用同法第496條第1項第13
    款規定。
三、按再審之訴顯無再審理由者，得不經言詞辯論，以判決駁回
    之，民事訴訟法第502條第2項定有明文。
四、按判決適用法規顯有錯誤者，得以再審之訴對於確定終局判
    決聲明不服，民事訴訟法第496條第1項第1款定有明文。其
    所謂適用法規顯有錯誤者，係指確定判決所適用之法規，顯
    然不合法律之規定或與現尚有效之解釋或判例顯有違反者而
    言，並不包括認定事實錯誤之情形在內（最高法院71年台再
    字第210號、63年台上字第880號判例意旨參照），亦不包括
    調查證據欠周、取捨證據失當及判決不備理由之情形在內。
    經查：
  (一)原確定判決於理由四、(五)已就王淑芬係以和德公司代表人身
    份當選為董事乙節，詳載其取捨證據而為事實認定之理由。
    再審原告主張原確定判決遽以96年9月12日和德公司股東會
    ，因大金公司已授權王淑芬代表該公司股東會並有權以法人
    代表人身分當選董事，即率爾推論該日和德公司股東會選舉
    董事結果，王淑芬係依公司法第27條第2項規定當選董事，
    實枉顧究竟何人、以何種身分當選董事，應以該日和德公司
    股東會之選舉結果事實如何而定云云，乃指摘原確定判決取
    捨證據不當及認定事實錯誤，揆諸上開說明，顯與民事訴訟
    法第496條第1項第1款所定再審事由不符，是再審原告主張
    原確定判決適用法規顯有錯誤，而有民事訴訟法第496條第1
    項第1款之再審事由，委無足取。
  (二)又原確定判決於理由四、(三)亦已敘明：「而和德公司持有
    54.57% 股權之新竹殖產公司即將於96年9月19日召開股東會
    ，被上訴人辯稱有於96年9月17日召開董事會選任董事長以
    指派代表人行使被上訴人和德公司於新竹殖產公司股東權利
    之緊急事由，自屬有據。」等語，並依此認定和德公司96年
    9月17日董事會之召集程序合於公司法第204條規定，核屬原
    確定判決取捨證據、認定事實之職權行使，並無適用公司法
    第203條、第204條之顯有錯誤情形。且公司法第204條規定
    須載明召集事由，並未規定開會通知中尚須詳細載明發生緊
    急情事之原因，是再審原告空言：本件董事長之選任未有緊
    急事由，開會通知亦未載明有何緊急情事，原確定判決就其
    取捨證據所確定之事實，實有適用公司法第204條規定錯誤
    之再審事由云云，揆諸上開說明，亦與民事訴訟法第496 條
    第1項第1款所定再審事由不符，是再審原告主張原確定判決
    有民事訴訟法第496條第1項第1款適用法規顯有錯誤之再審
    事由，亦無可採。
五、次按當事人發見未經斟酌之證物或得使用該證物，如經斟酌
    可受較有利益之裁判者，得以再審之訴對於確定終局判決聲
    明不服，但以如經斟酌可受較有利益之裁判者為限。民事訴
    訟法第496條第1項第13款固有明文。惟所謂當事人發現未經
    斟酌之證物或得使用該證物者，係指在前訴訟程序不知有該
    證物，現始知之，或雖知有此證物而不能使用，現始得使用
    者而言（最高法院32年上字第1247號判例參照）。即事實審
    言詞辯論終結前未存在之證物，或已存在並能利用而不提出
    ，或已提出之證物，均不得據為再審理由。經查，再審原告
    主張於日前發現96年9月12日股東會當日保全人員之名片，
    發現該保全握有股東會當日全程之錄音錄影，此為再審被告
    於判決確定前未依法院命令提出之證物，屬發現未經斟酌之
    新證據云云。然再審原告既主張保全人員於股東會當日即已
    交付名片，並於判決確定前曾聲請調查，已難謂符合「在前
    訴訟程序不知有該證物，現始知之」要件，況原確定判決對
    於再審原告主張之「選票統計表記載大金公司」、「證人顏
    維助證詞」等再審理由均已一一論斷，難認再審原告將因此
    得受較有利益之裁判，從而原確定判決並無民事訴訟法第
    496條第1項第13款所定之再審事由。
六、綜上所述，原確定判決並無再審原告所主張之民事訴訟法第
    496條第1項第1款、第13款所定之再審事由，再審原告提起
    本件再審之訴，為顯無理由，爰不經言詞辯論以判決駁回之
    。
七、據上論結，本件再審之訴為顯無理由，爰判決如主文。
中    華    民    國    99    年    12    月    17    日
                    民事第十七庭
                        審判長法  官 藍文祥
                              法  官 吳燁山
                              法  官 陳麗芬
正本係照原本作成。
如不服本判決，應於收受送達後20日內向本院提出上訴書狀，其
未表明上訴理由者，應於提出上訴後20日內向本院補提理由書狀
（均須按他造當事人之人數附繕本）上訴時應提出委任律師或具
有律師資格之人之委任狀；委任有律師資格者，另應附具律師資
格證書及釋明委任人與受任人有民事訴訟法第466條之1第1項但
書或第2項（詳附註）所定關係之釋明文書影本。如委任律師提
起上訴者，應一併繳納上訴審裁判費。
中    華    民    國    99    年    12    月    20    日
                              書記官 張永中
附註：
民事訴訟法第466條之1（第1項、第2項）：
對於第二審判決上訴，上訴人應委任律師為訴訟代理人。但上訴
人或其他法定代理人具有律師資格者，不在此限。
上訴人之配偶、三親等內之血親、二親等內之姻親，或上訴人為
法人、中央或地方機關時，其所屬專任人員具有律師資格並經法
院認為適當者，亦得為第三審訴訟代理人。

司法院資訊處製作；財團法人民間司法改革基金會備份。
